臺灣臺南地方法院交通事件裁定　　　　　　　　　　九十三年度交聲字第四七一號
　　移
　　受處分人
　　即異議人　甲○○
右列受處分人因違反道路交通管理處罰條例案件，對於交通部公路總局嘉義區監理所
台南監理站民國九十三年九月二日所為之裁決處分（處分案號：嘉監南字第裁七四—
Ｓ00000000號）聲明異議，本院裁定如左：
    主  文
原處分關於「違反道路交通安全規則肇事致人受輕傷，吊扣駕駛執照參個月」部分撤
銷。
甲○○汽車駕駛人，駕駛汽車違反道路交通安全規則，因而肇事致人受傷，記違規點
數參點。
其餘異議駁回。
    理  由
一、原處分意旨略以：受處分人即異議人甲○○於民國九十三年六月十一日上午八時
    十分許，駕駛車號碼Ｄ５－００７８號自小客車，在台南市○○路○段與成功大
    學自強校區○○路口前，因轉彎車未讓直行車先行，而與被害人徐梓嫣所騎乘之
    車牌號碼Ｈ７９－４８３號重機車發生碰撞，造成被害人徐梓嫣受有「頭部外傷
    合併下顎撕裂傷二公分、臉部及四肢多處鈍挫傷」等傷害，而有駕車違反交通安
    全規則肇事致人受傷之違規行為，經台南市警察局第一分局據報到場處理後製單
    舉發。嗣移送機關即交通部公路總局嘉義區監理所台南監理站，復以異議人之上
    述違規事實明確，乃依道路交通管理處罰條例第四十八條第六款、第六十三條第
    一項第一款之規定，裁處異議人罰鍰新台幣（下同）九百元，並記違規點數一點
    ，及依修正前道路交通管理處罰條例第六十一條第三項之規定，裁處異議人吊扣
    駕駛執照三個月。
二、聲明異議意旨則以：受處分人即異議人甲○○雖確有於前揭時、地，駕駛車牌號
    碼Ｄ５－００７８號自小客車，與徐梓嫣所騎乘車牌號碼Ｈ７９－４８３號重機
    車發生擦撞，造成徐梓嫣受有如上之輕傷，然當時異議人之車輛已行駛至路口中
    心處，停止後確認同向車及對向來車淨空後左轉，本件係被害人騎乘機車自內側
    車道急駛撞上異議人之車輛，異議人並無轉彎車不讓直行車先行之情形，應無違
    反道路交通管理處罰條例第四十八條第六款之規定。又道路交通管理處罰條例第
    六十一條第三項規定業已修正，依從新從輕原則，應按修正後條文改處違規扣點
    之處罰。從而，異議人不服原裁處，而提起本件異議。
三、按汽車駕駛人轉彎時，轉彎車不讓直行車先行，處（銀元）二百元以上六百元以
    下罰鍰；並記違規點數一點；道路交通管理處罰條例第四十八條第六款、及第六
    十三條第一項第一款分別定有明文。次按汽車駕駛人，駕駛汽車違反道路交通安
    全規則，因而肇事致人受傷者，記違規點數三點；致人重傷者，吊扣其駕駛執照
    三個月至六個月；九十三年四月二十一日修正公布，且於同年七月一日施行之道
    路交通管理處罰條例第六十一條第三款亦明文規定。又按汽車行駛至交岔路口，
    轉彎車應讓直行車先行，道路交通安全規則第一百零二條第一項第六款前段規定
    甚明。
四、經查：
  (一)本件受處分人即異議人甲○○於九十三年六月十一日上午八時十分許，駕駛車號
    碼Ｄ５－００７８號自小客車，沿台南市○○路○段由北往南方向行駛，在該路
    與成功大學自強校區○○○路口左轉彎時，適有徐梓嫣騎乘車牌號碼Ｈ７９－４
    ８３號重機車，沿台南市○○路○段北向南方向直行而至，兩車因而發生擦撞，
    造成被害人徐梓嫣受有「頭部外傷合併下顎撕裂傷二公分、臉部及四肢多處鈍挫
    傷」等輕傷害之事實，有台南市警察局南市警交字第Ｓ00000000號舉發
    違反道路交通管理事件通知單一紙、及台南市警察局第一分局九十三年十月六日
    南市警一交字第０九三００二九０七七號函暨所附異議人與被害人徐梓嫣之警訊
    筆錄、道路交通事故現場圖、道路交通事故調查報告表(一)(二)、現場照片十四張、
    及被害人徐梓嫣之診斷證明書一紙等附卷可稽。且為異議人所不爭執。是此部分
    之事實，堪信為真實。
  (二)按汽車行駛至交岔路口，轉彎車應讓直行車先行，但直行車尚未進入交岔路口，
    而轉彎車已達中心處開始轉彎，直行車應讓轉彎車先行；道路交通安全規則第一
    百零二條第一項第六款定有明文。據此，轉彎車駕駛人是否應依前開規定讓直行
    車優先通行，應係以轉彎車開始轉彎，直至通過路口而順利前行期間，是否會與
    直行車發生行車上之衝突，來加以分析判斷，而非僅以轉彎車駕駛人之主觀片面
    認知作為唯一推論基礎。換言之，假若轉彎車開始轉彎後，直至通過路口進入道
    路而順利前行期間，一般非特殊異常行駛而同時行經該交岔路口之直行來車，仍
    不能避免與該轉彎車發生行車上之衝突，則該轉彎車駕駛人即難認為已依規定讓
    直行車優先通行，至轉彎車駕駛人自認後方直行來車應不會在其進入路口開始轉
    彎後，直至完全進入道路而順利前行期間發生行車衝突，或者以為直行車駕駛人
    見狀應會停等而讓其所駕駛之車輛先行，則僅係其個人主觀上之片面臆測，如無
    其他客觀事證足以佐參，則尚非得僅據此即認轉彎車駕駛人業已盡其應讓直行車
    優先通行之注意義務。而在前述情況下，直行車駕駛人既有優先通行路權，則轉
    彎車如於轉彎過程中，仍無法避免與直行車發生碰撞，或者造成直行車行車上之
    壓迫，以致直行車駕駛人煞車打滑跌倒在地，或在採取閃避措施後仍然發生交通
    事故而受傷時，原則上即應推定轉彎車駕駛人有未讓直行車先行之疏失。此際，
    除非尚有其他客觀事證足以證明轉彎車駕駛人在轉彎時，已經密切注意直行車之
    動態，並預留有足夠之時間及空間，以避免與非特殊異常行駛之直行車發生行車
    上衝突之情形，否則，轉彎車駕駛人仍難免除其不讓直行車先行之疏失與違規責
    任，合先敘明。
  (三)異議人雖辯稱：事故當時伊車已達路口中心處開始轉彎，是依規定直行車應讓轉
    彎車先行云云。惟查，觀諸本件道路交通事故現場圖及現場蒐證照片，雙方係屬
    同向車，並異議人所駕駛之自小客車於肇事後，停在該路口之長榮路北向南方向
    內、外側快車道分線間，車頭朝東南向、車尾朝西北向，且檢視二車車損情形，
    本件係異議人自小客車左前車頭處與被害人徐梓嫣機車右前車頭發生撞擊；準此
    ，足見異議人之自小客車僅到達原行駛道路之快車道，尚未達該路口中心處開始
    轉彎。是依事故當時情形，並參諸上開說明，異議人自小客車轉彎時應讓直行車
    先行，而非直行車應讓轉彎車先行。從而，異議人所辯上情，與事實尚有未符，
    不足採信。異議人於右揭時地駕車本應注意上開規定，且依當時情形，客觀上又
    無不能注意之情事，竟疏於注意轉彎車應讓直行車先行，即貿然左轉，致生本件
    車禍事故。綜上所述，異議人於前開時、地，有「轉彎車不讓直行車先行」，及
    有駕駛汽車而違反道路交通安全規則以致肇事，並造成被害人徐梓嫣受輕傷等違
    規行為，應可認定。
  (四)按「行為後法律有變更者，適用裁判時之法律。但裁判前之法律有利於行為人者
    ，適用最有利於行為人之法律」、「行為後本法有變更者，適用裁處時之規定。
    但裁處前之規定有利於行為人者，適用最有利於行為人之規定」、「納稅義務人
    違反本法或稅法之規定，適用裁處時之法律。但裁處前之法律有利於納稅義務人
    者，適用最有利於納稅義務人之法律」刑法第二條第一項、社會秩序維護法第三
    條及稅捐稽徵法第四十八條之三分別定有明文。上開法律，對於因法律規定嗣後
    變更，致對行為人之處罰內容有輕重不同之情形時，立法例上均係採取從新從輕
    主義，故可知我國目前雖就行政罰尚未有統一之總則性規定（行政秩序罰法草案
    第三條已明定「從新從輕原則」），然若國家對人民行使制裁權之法律有修正時
    ，因新法足以補充舊法之缺失，且較舊法更能適應社會之需要，並兼顧人民權利
    之保障，即應依從新從輕之原則處理，並應類推適用於尚未有類此明文規定之其
    他行政秩序罰領域，以維持法律秩序之和諧性與一致性。而道路交通管理處罰條
    例本質亦為具有行政秩序罰性質之法規，是以，行為後道路交通管理處罰條例有
    變更者，亦應類推適用前開從新從輕原則，適用最新、最有利於行為人之規定。
    而按道路交通管理處罰條例第六十一條第三項條文業經總統於九十三年四月二十
    一日華總一義字第０九三０００七七六０一號令修正公布，並經行政院九十三年
    六月三十日院台交字第０九三００八六六八四—Ｂ號函核定於九十三年七月一日
    起施行。修正前之道路交通管理處罰條例第六十一條第三項規定「汽車駕駛人駕
    駛汽車違反道路交通安全規則，因而肇事致人受傷者，吊扣其駕駛執照三個月至
    六個月」，相較修正後規定「汽車駕駛人駕駛汽車違反道路交通安全規則，因而
    肇事致人受傷者，記違規點數三點；致人重傷者，吊扣其駕駛執照三個月至六個
    月」，可知修正後之規定應係較有利於行為人。揆諸前揭類推適用「從新從輕」
    原則之說明，法院於裁判時自應適用修正後之道路交通管理處罰條例第六十一條
    第三項規定，始為妥當。
五、綜上所述，本件受處分人即異議人甲○○於前揭時、地，駕駛汽車轉彎時，轉彎
    車不讓直行車先行，及駕駛汽車違反道路交通安全規則，因而肇事致人受傷之事
    實，均足認定，則移送機關即交通部公路總局嘉義區監理所台南監理站據此引用
    前開道路交通管理處罰條例第四十八條第六款、第六十三條第一項第一款等規定
    ，並參酌違反道路交通管理事件統一裁罰標準表之相關內容，就「轉彎車不讓直
    行車先行」部分，裁處異議人罰鍰九百元，並記違規點數一點，此部分於法並無
    不當。惟道路交通管理處罰條例第六十一條第三項嗣後經修正亦如前述，則移送
    機關即交通部公路總局嘉義區監理所台南監理站據以引用修正前之道路交通管理
    處罰條例第六十一條第三項規定，裁處異議人甲○○吊扣其駕駛執照三個月，於
    法自有未洽。從而，原處分關於「違反道路交通安全規則肇事致人受輕傷，吊扣
    駕駛執照三個月」部分，既有上述不當之處，自應由本院裁定將原處分該部分撤
    銷，另為裁定如主文第二項所示，以資適法。至其餘異議經核並無理由，故應予
    以駁回。
六、據上論斷，應依道路交通案件處理辦法第十九條、第二十條前段，裁定如主文。
中      華      民      國        九十四    年      一    月      五    日
                                  臺灣臺南地方法院交通法庭
                                      法  官    洪  榮  家
右正本證明與原本無異。
如不服本裁定應於送達後五日內向本院提出抗告狀（應附繕本）。
                                      書記官    陳  志  德
中      華      民      國        九十四    年      一    月      五    日
